【裁判字號】    95,交抗,73
【裁判日期】    950515
【裁判案由】    聲明異議
【裁判全文】
臺灣高等法院臺南分院刑事裁定          95年度交抗字第73號
抗  告  人  甲○○
上列抗告人因違反道路交通管理處罰條例案件聲明異議，不服臺
灣嘉義地方法院中華民國95年3 月31日所為裁定（95年度交聲字
第57號），提起抗告，本院裁定如下：
    主  文
抗告駁回。
    理  由
一、本件抗告意旨略以：抗告人酒測值為每公升0.61毫克，與規
    定之每公升0.55毫克僅差距0.06毫克，本件員警於23時40分
    攔檢時即作酒測，而抗告人於當日23時30分飲酒結束，並未
    逾15分鐘，警方未提供礦泉水供抗告人漱口，足以影響酒測
    值。又刑事訴訟法規定權利告知係保障人民權利，員警乃依
    法令執行之公務員，理應遵守法令，而當時將抗告人逮捕時
    未予告知即屬違法，故違法逮捕製作之筆錄，屬程序違法云
    云。
二、按汽車駕駛人飲用酒類或其他類似物後其吐氣所含酒精濃度
    超過每公升0.25毫克者，不得駕車，道路交通安全規則第
    114條第2款定有明文。又按汽車駕駛人，駕駛汽車經測試檢
    定酒精濃度超過規定標準者，處新台幣（下同）1萬5千元以
    上6 萬元以下罰鍰，並當場移置保管其車輛及吊扣其駕駛執
    照1 年，道路交通管理處罰條例第35條第1項第1款亦定有明
    文。
三、經查：
  (一)本件抗告人即受處分人甲○○於民國 (下同)95 年2月3日晚
    間23時55分許，駕駛車牌號碼G3－5666號自用小客車，行經
    嘉義市○○○路軍輝橋南端時，為嘉義市警察局第二分局興
    安派出所警員施路檢攔停實施酒測，嗣因發現其吐氣所含酒
    精濃度為每公升0.61毫克，警員乃以受處分人有違反道路交
    通管理處罰條例第35條第1項第1款規定之行為掣單舉發。受
    處分人雖於95年2 月10日到案繳納罰鍰，然因不服舉發事實
    ，仍向原處分機關提出申訴，原處分機關即嘉義市交通事件
    裁決所函請原舉發單位調查結果，仍認受處分人有前揭違規
    行為，遂於95年3 月14日依首揭規定及違反道路交通管理事
    件統一裁罰基準表，裁處異議人罰鍰 49500元，並吊扣駕駛
    執照12個月等情，有嘉義市監理站裁76-L00000000號交通管
    理事件裁決書在卷可稽。
  (二)按實施酒測前提供飲水之目的，在於避免口中有酒精殘留而
    造成酒測之誤差，因此飲用酒類未逾15分鐘，始有提供礦泉
    水漱口之必要。惟本件案發當日，抗告人於上揭時、地，駕
    駛上述車輛，經警員實施路檢攔停並實施酒測，發現其吐氣
    所含酒精濃度達每公升0.61毫克等情，為抗告人所不否認，
    而卷附抗告人之酒測值結果係由儀器列印，據該測試結果顯
    示：本件測試儀器係當日23時48分歸零，於23時55分測定抗
    告人之酒測值為每公升0.61毫克，判定結果為不合格 (詳參
    卷附交通部公路總局嘉義區監理所嘉義市監理站「處理交通
    違規聲明異議案件卷宗」第1頁)；則本件實施酒測之時間 (
    當日23時55分)與被告自承結束飲酒時間 (當日23時30分)之
    間隔，顯已逾15分鐘無誤，況且警員尚且在攔檢異議人車輛
    後，待15分鐘方予以施測，當無再提供礦泉水予以漱口，以
    避免口中殘留酒氣影響酒測值之必要。
  (三)再抗告意旨稱當日警方攔檢後將抗告人逮捕至派出所製作筆
    錄前，未依刑事訴訟法規定告知權利。然按嘉義市警察局第
    二分局95年2月20日嘉市警二交字第0950021931號函示：「
    經查本案執勤員警均依程序攔查、檢測、舉發並當場宣告駕
    駛人權利、義務等，復查調查筆錄亦詳載台端自述喝酒詳情
    （人、時、地、物）及離席駕車時間、路線、攔查檢測時間
    等經親閱後簽名捺印 (有調查筆錄可稽，詳參原審卷第 9至
    11頁），本案執勤員警依法令程序執法並無不當之處」（詳
    參卷附交通部公路總局嘉義區監理所嘉義市監理站「處理交
    通違規聲明異議案件卷宗」第5頁)。故抗告人指摘警方未依
    刑事訴訟法履行權利告知事項，惟並未提出確實之證明方法
    以證其說，僅空言指摘執勤員警不合程序，顯不足採。
  (四)綜上，原審裁定駁回抗告人之異議，認事用法，俱無不合，
    抗告意旨空言指摘原裁定為不當，並無理由，應予駁回。
三、據上論結，應依刑事訴訟法第412條，裁定如主文。
中    華    民    國    95    年    5     月    15    日
                  刑事第五庭    審判長法  官  楊明章
                                      法  官  顏基典
                                      法  官  楊子莊
以上正本證明與原本無異。
不得再抗告。
                                      書記官  王全龍
中    華    民    國    95    年    5     月    19    日


司法院資訊處製作；財團法人民間司法改革基金會備份。
